【裁判字號】    97,訴,72
【裁判日期】    970702
【裁判案由】    搶奪
【裁判全文】
臺灣雲林地方法院刑事判決                97年度訴字第72號
公  訴  人  臺灣雲林地方法院檢察署檢察官
被      告  乙○○
上列被告因搶奪案件，經檢察官提起公訴（96年度偵字第6574號
、97年度偵字第333 號），本院判決如下：
    主  文
乙○○共同犯攜帶兇器夜間侵入住宅搶奪罪，處有期徒刑貳年。
扣案之三角銼刀壹把沒收。
    犯罪事實
一、緣乙○○與姓名、年籍不詳綽號「阿萬」之成年男子同住在
    彰化縣竹塘鄉竹林村，因而知悉「阿萬」之友人丙○○生活
    富裕，有機可乘，竟心生歹念，於民國96年12月13日晚上11
    時許，見丙○○獨自駕駛車牌號碼5266-MA 號自用小客車前
    往「阿萬」上址住處，乃先於翌日凌晨1 時許，駕駛車牌號
    碼4882-GX 號自用小客車，並攜帶其所有，客觀上足以對人
    之生命、身體、安全構成威脅，具有危險性之兇器三角銼刀
    1 支，尾隨跟蹤駕車離去「阿萬」住處之丙○○，待查知丙○○係前往伊友人邱源裕位在彰化縣竹塘鄉○○街住處後，
    旋驅車至其堂兄甲○○（業經本院先行判決確定）位在彰化
    縣竹塘鄉○○村○○路竹圍巷2 號住處，邀甲○○一同外出
    ，並於駕車搭載甲○○前往上揭邱源裕住處途中，向甲○○
    告以計劃對丙○○行搶，然因丙○○與乙○○有數面之緣，
    為避免身分曝光，擬由甲○○持三角銼刀下手行搶，再由乙○○駕車接應離去。2 人謀劃已定，乃共同基於意圖為自己
    不法所有之犯意聯絡，一同前往上揭邱源裕住處外等候，欲
    伺機搶奪丙○○財物。於96年12月14日凌晨3 時許，丙○○
    駕車離開邱源裕住處返家後，乙○○及甲○○立即駕駛車輛
    尾隨在後。於同日凌晨4 時許之夜間，丙○○返抵其位於雲
    林縣斗六市○○街25號住處，開啟住宅車庫之電動鐵捲門，
    將車輛駛入車庫內之際，尾隨而至之乙○○及甲○○見機不
    可失，甲○○立即下車，並持上揭三角銼刀衝入該處車庫內
    ，對甫下車之丙○○揮舞該把銼刀，丙○○見狀不知所措，
    甲○○隨即丟棄該把銼刀，上前搶奪丙○○背掛在左肩之皮
    包1 只（內有丙○○之身分證、全民健康保險卡、鳳凰志工
    榮譽卡、臺灣郵政股份有限公司斗六郵局提款卡、臺灣土地
    銀行信用卡、臺新國際商業銀行信用卡、行照、汽車及機車
    駕照各1 張、內含門號0000000000號、0000000000號SIM 卡
    之行動電話各1 支及新臺幣〈下同〉12,000元），雙方經激
    烈拉扯，致丙○○受有右側胸部挫傷及左側上臂挫傷瘀傷之
    傷害（傷害部分未據告訴），拉扯約1 分鐘後，甲○○順利
    搶得該只皮包，旋立即搭乘在旁把風、接應之乙○○所駕駛
    車輛離去，匆忙之中，甲○○不慎遺留1 隻拖鞋在現場。得
    手後，乙○○及甲○○朋分現金各6,000 元，其餘行動電話
    、證件及皮包等，則隨手丟棄在國道一號公路斗六往西螺路
    段附近路旁。嗣因丙○○報警處理，為警在其住宅車庫內查
    扣甲○○遺落之拖鞋1 隻，在車庫外扣得甲○○丟棄之三角
    銼刀1 把及遺落之另1 隻拖鞋，並根據丙○○提供之車牌號
    碼，方循線查悉上情。
二、案經雲林縣警察局斗六分局報告臺灣雲林地方法院檢察署檢
    察官偵查起訴。
    理  由
一、訊據被告乙○○固供承有於96年12月14日凌晨3 、4 時許，
    搭載共犯甲○○尾隨被害人丙○○返回其位於雲林縣斗六市
    ○○街25號住處之事實，然矢口否認有何搶奪犯行，辯稱：
    是要去向丙○○借錢，到時甲○○就自己行搶，事先並不知
    情，是甲○○上車後，才知有本件搶奪，有要求甲○○還，
    但他說已來不及，後來有分到6,000 元，三角銼刀也非伊交
    給甲○○云云。惟查：
  (一)被害人丙○○確有於上揭時、地遭人持三角銼刀搶奪財物之
    事實，業據證人即被害人丙○○於警詢及偵查中指證綦詳（
    警卷第5 頁至第11頁、偵卷第17頁至第19頁），並有車籍查
    詢－基本資料詳細畫面（警卷第27頁）、被害人之診斷證明
    書（警卷第34頁）各1 紙、監視器翻拍照片2 張及蒐證照片
    7 張（警卷第12頁至第16頁）附卷可稽，且有被告所有之三
    角銼刀1 支及共犯甲○○所有之拖鞋1 雙扣案可佐，此部分
    事實應可認定。
  (二)被告雖矢口否認有與共犯甲○○共犯本件搶奪犯行，然證人
    即共犯甲○○於偵查中已證稱：「（問：本件強盜或搶奪被
    害人丙○○，你堂弟乙○○有參與？）有，是他載我去搶的
    。... （問：強盜或搶奪過程，乙○○都是負責開車的人？
    ）是。（問：作案車輛是誰的？作案工具銼刀是誰的？）都
    是乙○○的。... （問：乙○○叫你如何搶？）他只叫我下
    去把皮包拿了就走」等語（偵卷第12頁）。於本院審理時再
    次證述：本件搶奪是乙○○開車帶我去，他知道，是他提議
    的，他說要跟丙○○後面，跟到地點時，叫我下車搶，是在
    車上說的，三角銼刀是快到丙○○家時，乙○○在車上交給
    我的，我下去搶時，他在旁邊等，我搶完馬上上車，車子開
    了就走，搶到的東西就在車上分，我們是在車上就說好，到
    時我下車，他開車等語（本院卷第84頁背面至第89頁）。前
    後2 次證述情節大致相符，也與證人丙○○證述遭搶過程相
    吻合，是證人甲○○所述應可採信。可見，被告確有參與本
    件搶奪，且事先已計畫周詳。再由證人甲○○所述本件搶奪
    經過可知，證人甲○○原本是在家中，是被告駕駛車輛前往
    搭載外出，過程中自始至終均由被告駕車，主導車輛行進路
    線，且是被告決定要跟隨被害人，到達被害人住處後，也是
    被告要求共犯甲○○下車，此亦為被告所是認（本院卷第91
    頁），亦可見，被告當時是基於主導地位。被告雖辯稱是要
    向被害人借錢，然被告不僅未事先以電話與被害人聯絡借錢
    事宜，且又是在三更半夜，經尾隨被害人一段時間後，才出
    其不意，趁被害人返家開、關門不注意之際，推由與被害人
    並不相識之共犯甲○○下車，自己則留在車上不出面，於與
    被害人照面時，更不發一語，此由證人即被害人丙○○於偵
    查中證述「那臺接應車輛當時右前側的車門是開著，等待接
    應搶我的男生，而且駕駛還有探頭看我，我當時就發現那個
    駕駛很像乙○○」等情（偵卷第18頁）可知，如此借錢過程
    ，極其荒謬不合理，著實難以想像。況倘依被告所辯，其於
    共犯甲○○上車時，即知共犯甲○○行搶之事，若係要借錢
    ，理應立刻下車，向被害人說明原委，請求被害人諒解，而
    非立即逕自離去，且共犯甲○○下車時間長達1 分多鐘，該
    時間亦足夠被告停妥車輛，親自下車向被害人表達借錢之意
    ，然被告均捨此不為，唯一合理解釋，即被告事先已與共犯
    甲○○謀議行搶計畫，此均為計畫內容之實施。參以，被告
    於共犯甲○○上車後，亦在車上分得搶得之財物，事後更將
    分得現金花用完畢，由此過程，被告上開所辯，與經驗法則
    顯然不符，無法置信。從而，被告就本件搶奪確實與共犯甲○○有犯意聯絡及行為分擔，要無可疑。
  (三)綜上所述，被告所辯顯係事後卸責之詞，不足採信，本件事
    證明確，被告犯行應堪認定。
二、按刑法第321 條第1 項第3 款之攜帶兇器竊盜罪，係以行為
    人攜帶兇器竊盜為其加重條件，此所謂兇器，其種類並無限
    制，凡客觀上足以對人之生命、身體、安全構成威脅，具有
    危險性之兇器均屬之，且只須行竊時攜帶此種具有危險性之
    兇器為已足，並不以攜帶之初有行兇之意圖為必要（最高法
    院79年臺上字第5253號判例參照）。查扣案之三角銼刀1 支
    ，全長33.8公分，把手部分長8.8 公分，其餘部分為鐵質，
    鐵質部分為三角長柱狀等情，業經本院當庭勘驗屬實（本院
    卷第29頁背面），若持之攻擊人，客觀上顯足以危害他人生
    命、身體安全，屬具有危險性之兇器。是核被告乙○○所為
    ，係犯刑法第326 條第1 項、第32 1條第1 項第1 款、第3
    款之攜帶兇器夜間侵入住宅搶奪罪。被告就上開犯行與共犯
    甲○○間有犯意聯絡及行為分擔，為共同正犯。爰審酌被告
    僅國中畢業，教育程度不高，從事賣菜工作，經濟狀況普通
    ，然正值青壯，四肢健全，不思以正當途徑賺取所需，竟攜
    帶兇器於夜間侵入被害人住宅搶奪他人財物，除嚴重破壞社
    會秩序，也對被害人造成財產損失，更影響被害人心理，造
    成被害人不安與恐懼，及本件係由其一手策劃、主導，犯罪
    情節較共犯甲○○重大，且犯後不僅逃逸無蹤，規避法律制
    裁，到案後又矢口否認犯行，卸責飾詞，毫無悔意，態度不
    佳等一切情狀，量處如主文所示之刑。至檢察官請求對被告
    量處有期徒刑2 年6 月，尚嫌過重。扣案之三角銼刀1 支係
    供被告與共犯甲○○搶奪所用之物，且屬被告所有，業據被
    告供承在卷，應依刑法第38條第1 項第2 款規定，宣告沒收
    。另扣案之拖鞋1 雙雖屬共犯甲○○所有，然並非供犯搶奪
    罪所用之物，爰不予宣告沒收。
據上論斷，應依刑事訴訟法第299 條第1 項前段，刑法第28條、
第326 條第1 項、第321 條第1 項第1 款、第3 款、第38條第1
項第2 款，判決如主文。
本案經檢察官梁義順到庭執行職務。
中    華    民    國    97    年    7     月    2     日
                  刑事第二庭  審判長法  官  劉國賓
                                    法  官  王素珍
                                    法  官  廖淑華
以上正本證明與原本無異。
如不服本判決，應於判決收受後10日內，向本院提出上訴狀（須
附繕本）。
                                    書記官  張菀純
中    華    民    國    97    年    7     月    2     日
附錄本案論罪科刑法條全文：
刑法第321 條：（加重竊盜罪）
犯竊盜罪而有左列情形之一者，處六月以上、五年以下有期徒刑
：
一、於夜間侵入住宅或有人居住之建築物、船艦或隱匿其內而犯
    之者。
二、毀越門扇、牆垣或其他安全設備而犯之者。
三、攜帶兇器而犯之者。
四、結夥三人以上而犯之者。
五、乘火災、水災或其他災害之際而犯之者。
六、在車站或埠頭而犯之者。
前項之未遂犯罰之。
刑法第326 條：（加重搶奪罪）
犯前條第1 項之罪，而有第321 條第1 項各款情形之一者，處
1 年以上7 年以下有期徒刑。
前項之未遂犯罰之。


司法院資訊處製作；財團法人民間司法改革基金會備份。
